【裁判字號】    97,交聲,32
【裁判日期】    970314
【裁判案由】    違反道路交通管理處罰條例聲明異議
【裁判全文】
臺灣苗栗地方法院交通事件裁定          97年度交聲字第32號
原處分機關  交通部公路總局新竹區監理所苗栗監理站
異  議  人
即受處分人  甲○○
上列異議人因違反道路交通管理處罰條例案件，對於交通部公路
總局新竹區監理所苗栗監理站97年1 月22日所為之竹監苗字第裁
54-F00000000-0號處分（原舉發案號：苗縣警交字第F00000000
號），聲明異議，本院裁定如下：
    主  文
異議駁回。
    理  由
一、按「汽車行駛於道路上，其駕駛人或前座乘客未繫安全帶者
    ，處駕駛人新臺幣（下同）1,500 元罰鍰；其實施及宣導辦
    法，由交通部定之」，道路交通管理處罰條例（下稱條例）
    第31條第1 項定有明文。次按「汽車行駛於道路上，其汽車
    駕駛人及前座乘客，應依下列規定使用安全帶：一、安全帶
    及相關配件必須齊全，並無毀損、鬆脫或變更之情事。二、
    每條安全帶僅供一人使用。三、安全帶之帶扣應確實緊扣，
    安全帶無扭曲或反轉，鬆緊度保持適宜；腰部安全帶置於腰
    部以下，肩部安全帶固定位置應依個人調整，避免安全帶纏
    繞經過頸部，且應置手臂上端以上」，汽車駕駛人及前座乘
    客繫安全帶實施及宣導辦法第3 條第1 項亦有明文。
二、本件異議人甲○○駕駛車號JM-5059 號自用小客車，於民國
    97年1 月10日16時28分許，在苗栗縣頭份鎮○○路，因行駛
    於一般道路上汽車駕駛人未繫安全帶之違規，經苗栗縣警察
    局交通警察隊員攔停，並當場掣單舉發「1.駕駛人行車未攜
    安全帶；2.駕照註銷（91.9.15） 行駛公路」。異議人向原
    處分機關提出申訴，原處分機關調查結果，認異議人駕駛汽
    車確有上揭1 之違規行為，原處分機關乃依違反道路交通管
    理事件統一裁罰基準表規定，於97年1 月22日以竹監苗字第
    裁54 -F00000000-0 號裁決，就上揭違規行為裁處罰鍰共計
    1500 元。
三、異議意旨略以：異議人於97年元月10日駕駛前開車輛行經苗
    栗縣頭份鎮○○路段時被取締未繫安全帶，異議人確實有繫
    安全帶，是否請告發單位提出事證等語。
四、經查：
（一）按警員之舉發交通違規，是道路交通管理處罰條例所規定
      之職權行使，且該行使有立法機關之授權。而未繫安全帶
      等違規行為之取締，依其違規行為本質，本多係在瞬間發
      生，通常多委由當場執行取締違規公務員之認識與判斷，
      ，此為達成維持交通安全目的所必要，且依道路交通管理
      處罰條例之規定，此種立即性之舉發違規，多依警員之認
      知、判斷以足，並無必須另有其他積極佐證：如其他目擊
      證人或必須拍攝照片等，始構成處分要件之規定。此係因
      執行職務之公務員，通常多具有一定之考選資格與專業訓
      練，且其執法之對象係不特定之大眾，故其立場經立法機
      關推定，應具有客觀、中正與公平之特質，而無故意偏頗
      之虞，是此種逕由公務員所為之事實認定，除非有其他積
      極證據，足資認定公務員於執行職務時，有故意或過失侵
      害人民權利之情形，或處分本身有重大明顯之瑕疵而應予
      撤銷者外，否則基於於行政目的達成之必要與權力相互尊
      重之法理、公信力之維持，應尊重行政機關之認定，以維
      持憲法上權力分立制度之順暢運作，核先敘明。
（二）上開車號JM-5059 號自小客車於前揭時間未繫安全帶之違
      規事實，已據證人即開單告發之員警乙○○於本院調查時
      具結證稱：「（如何發現及取締過程？）我們是在97年1
      月10日16時28分在苗栗縣頭份鎮○○路駕車巡邏，發現異
      議人的車輛，經查詢該車是在94年4 月21日牌照被註銷，
      我們就開至他的旁邊，準備要攔停的時候，發現駕駛人沒
      有繫安全帶。」、「（你們開至異議人旁邊的時候，如何
      看見異議人沒有繫安全帶？）當時異議人的車窗是開著的
      ，而且天氣很好，我們是平行。」、「（當時的安全帶是
      什麼狀態？）完全沒有繫，他下來後說是繫在後面。」、
      「（有沒有可能看錯？因為衣服與安全帶顏色很像？）我
      們的小隊長也在旁邊，他也看到，不可能看錯。」等語（
      見本院97年3 月5 日訊問筆錄），並有異議人簽名之之苗
      栗縣政府警察局舉發違反道路交通管理事件通知單1 份附
      卷可稽。查證人乙○○員警與異議人並無怨隙，核無甘冒
      偽證重典及濫開罰單所必須面臨之刑事及行政責任，誣陷
      異議人之虞，且異議人亦未提出任何證據資料足以證明證
      人所述不實或有其他顯不可信之情形存在，是證人乙○○
      經本院命具結擔保並為合理說明之證述，即屬可採。是依
      證人乙○○警員之上開證述，應可認定異議人於前揭時地
      確有行車未繫安全帶之違規行為無誤。
（三）異議人雖辯稱其有繫安全帶，辯稱：「我的安全帶是斷的
      ，有用鐵絲接起來，扣環並不是在肩膀的位置。」云云，
      惟查異議人並未提出其他積極證據供本院查核，僅空言其
      未繫安全帶係因其安全帶改裝，為員警誤看之情，其證明
      力顯不如前開證人即取締員警乙○○經具結程序擔保之證
      言，且縱使異議人有改裝其安全帶，依首揭汽車駕駛人及
      前座乘客繫安全帶實施及宣導辦法第3 條第1 項之規定，
      安全帶之設置本不應隨意變更，是異議人自承其安全帶已
      斷，且僅用鐵絲修復，縱令其真有繫上其所謂之「安全帶
      」，此安全帶亦不能發揮立法者所預設之防護效果，自應
      視同未繫安全帶予以論處，始能貫徹立法者保障駕駛人生
      命安全之立法意旨，是異議人所辯顯係卸責之詞，並不足
      採。
（四）綜上，異議人既未能提出證據證明確無違規，僅空言員警
      看錯，其異議尚不可採。本件事證明確，異議人之違規行
      為足堪認定。
五、綜上所述，異議人確有於上開時、地駕車未繫安全帶行為，
    原處分機關依道路交通管理處罰條例第31條第1 項及違反道
    路交通管理事件統一裁罰基準表等規定，裁處異議人罰鍰共
    計1500元，核無不當。本件異議人之異議為無理由，應予以
    駁回。
六、依道路交通案件處理辦法第19條，裁定如主文。
中    華    民    國    97    年    3     月    14    日
                      交通法庭  法  官  林卉聆
以上正本證明與原本無異。
如不服本裁定應於送達後5日內向本院提出抗告狀。
                                書記官  葉  政
中    華    民    國    97    年    3     月    15    日


司法院資訊處製作；財團法人民間司法改革基金會備份。
